臺灣高雄地方法院刑事判決　　　　　　　95年度易字第1942號
公　訴　人　臺灣高雄地方法院檢察署檢察官
被　　　告　甲○○
上列被告因違反著作權法案件，經檢察官聲請簡易判決處刑（95
年度偵字第17676 號），本院以通常程序審理，判決如下：
    主  文
甲○○明知係侵害著作財產權之重製光碟而意圖散布而持有，處
有期徒刑陸月，如易科罰金，以銀元參佰元即新臺幣玖佰元折算
壹日。扣案「最後戰役」盜版影音光碟壹套（共貳片）沒收。緩
刑參年。
    事  實
一、甲○○明知其所持有自網路上之某不詳拍賣網站上所購買原
    為供自己觀賞所用，劇名「最後戰役」日劇VCD 盜版影音光
    碟片一套2 片，為侵害基本國際股份有限公司（下稱基本公
    司）之著作權之重製物，於自行觀賞後，竟基於以轉讓上開
    盜版影音光碟片之方法散布於他人之意圖，於民國95年5 月
    22 日 某時，在高雄縣燕巢鄉○○村○○路253 號住處，利
    用電腦上網至雅虎奇摩國際股份有限公司之拍賣網站，以「
    PILI ME 37」拍賣帳號刊登拍賣廣告，並以「PILIME37@yah
    oo.com.tw 」電子郵件地址為聯絡方式，刊登以新台幣100
    元為起標價格之代價販賣上開「最後戰役」日劇VCD 盜版影
    音光碟片一套2 片之廣告，供不特定之網路使用者競標購買
    。嗣經基本公司法務人員吳明樹於拍賣網站上閱覽該廣告後
    發現上情，而佯以連同另一部影片「恐龍帝國」（亦為1 套
    2 片）合計250 元之代價得標購得後報警處理，經警於95年
    6 月9 日20時30分許，在其位於高雄縣燕巢鄉○○村○○路
    253 號住處查獲，並扣得吳明樹自甲○○處所購得「最後戰
    役」盜版影音光碟1 套2 片。
二、案經基本公司訴請高雄縣政府警察局林園分局報請臺灣高雄
    地方法院檢察署檢察官偵查起訴。
    理  由
一、訊據被告甲○○對於上開事實均坦承不諱，核與告訴代理人
    吳明樹於警詢及偵查中指訴之情節相符，並有拍賣網頁列印
    資料6 張、錄影節目審查合格證明書、視聽著作專屬專屬授
    權書各1 份及照片12幀在卷及「最後戰役」盜版光碟1 套2
    片扣案可稽，本件事證明確，被告犯行堪以認定。
二、論罪科刑之理由：
  1.核被告甲○○所為，係犯著作權法第91條之1 第3 項明知係
    侵害著作財產權之光碟重製物而意圖散布而持有罪。
  2.聲請簡易判決處刑書事實欄雖記載被告有販賣前揭違法重製
    之盜版影音光碟1 套2 片予告訴代理人即基本國際股份有限
    公司法務人員吳明樹之行為等情，此部分雖涉及著作權法第
    91條之1 第3 項散布違法重製物之罪，然按「刑事偵查技術
    上所謂之『釣魚』者，係指對於原已犯罪或具有犯罪故意之
    人，以設計引誘之方式，使其暴露犯罪事證，而加以逮捕或
    偵辦者而言；而所謂『陷害教唆』者，則指行為人原不具犯
    罪之故意，純因司法警察之設計教唆，始萌生犯意，進而實
    施犯罪構成要件之行為者而言（最高法院92年度台上字第
    4558號判決參照）」。經查：被告既已先於拍賣網站上刊載
    拍賣盜版光碟之拍賣公告而顯露其散布之犯意，告訴代理人
    吳明樹始於網路上下標購買上開違法重製之影集光碟1 套2
    片，顯係為查緝、蒐證被告違法行為所為，此可由告訴代理
    人於取得上開影集光碟後持以向警方報案，並將之交付警方
    扣案等情可證，應類如前述所謂之「釣魚」偵查方式，故告
    訴代理人自身欠缺購買上開影集光碟之真意甚明，被告於網
    路上以張貼拍賣廣告販賣方式散布該套盜版光碟之行為，顯
    應評價為散布行為之未遂犯。而著作權法第91條之1 第3 項
    關於散布違法光碟重製物行為復無處罰未遂犯之規定，被告
    所為自係構成明知係侵害著作財產權之重製物而意圖散布而
    持有罪。至聲請簡易判決處刑書所論列之著作權法第93條第
    1 項第2 款之罪，係音樂著作強制授權之被授權人違反不得
    將其錄音著作之重製物銷售至中華民國管轄區域外之規定，
    核與本件被告甲○○之犯行無關，應係誤載，本院自不受起
    訴書所載論罪法條之拘束，而應依起訴事實認定被告所違犯
    之規定，並變更聲請簡易判決處刑之法條。
  3.被告甲○○行為後，如刑法第41條關於易科罰金折算標準之
    規定業經修正，並於95年7 月1 日施行。經比較修正前後之
    規定（新舊條文之對照詳如附表），因修正後刑法第41 條
    提高易科罰金之折算標準，上開修正結果對被告並未較為有
    利，依刑法第2 條第1 項前段之規定，自應以被告行為時法
    即修正前刑法之規定，為本件被告定易科罰金折算標準之依
    據。
  4.被告甲○○不知尊重他人智慧結晶，於網路上購買盜版影音
    光碟，此部分雖未違法，然已有不當，其於觀賞後持有該盜
    版影音光碟中，竟又上網以拍賣方式，欲散布於他人，足見
    其視他人著作權為無物，審酌其犯罪之動機、目的、手段，
    所意圖散布而持有之盜版影音光碟片僅1 套2 片，數量不多
    ，犯罪所得僅250 元（與另一套「恐龍帝國」之光碟片合購
    價），且事後坦承犯行，態度尚可等一切情狀，量處如主文
    所示之刑，並依修正前刑法第41條第1 項前段之規定，諭知
    其易科罰金之折算標準。扣案盜版之「最後戰役」影音光碟
    1 套2 片，係供犯著作權法第91條之1 第3 項之罪所用之物
    ，雖已由告訴代理人吳明樹所購得，業據被告及證人吳明樹
    供證在卷，爰依著作權法第98條後段之規定，不以屬被告所
    有者為限，亦宣告沒收。
  5.被告行為後，刑法第74條緩刑之規定亦經修正，並亦於95年
    7 月1 日施行，然緩刑係論罪科刑時為促使行為人將來改過
    遷善，避免再犯所設，乃在評價行為人「裁判時」反社會性
    ，具有防衛社會功能而與保安處分具有類似效果，與行為之
    評價應考量行為當時及裁判時之法律秩序有所不同，應以裁
    判時法律決定緩刑宣告與否。因此，犯罪在新法施行前，新
    法施行後，緩刑之宣告，應適用新法第七十四條之規定宣告
    緩刑及應負之負擔（最高法院九十五年五月二十三日第八次
    刑事庭會議決議第七點參照）。被告前未曾因故意犯罪受有
    期徒刑以上刑之宣告，有臺灣高等法院被告前案紀錄表1份
    在卷可稽，其事後已向告訴人道歉並達成民事和解，且告訴
    人亦具狀撤回告訴（見本院95年度簡字第4878號卷附95 年8
    月11日刑事聲請撤回告訴狀），足見告訴人已原諒被告之犯
    行；被告經此偵、審程序及和解事宜，應已知警惕而無再犯
    之虞，所宣告之刑以暫不執行為適當，爰依刑法第75條第1
    項第1 款之規定，宣告緩刑3 年，以啟自新。又被告既已與
    告訴人達成和解，衡情即無諭知緩刑負擔之必要，附此敘明
    。
據上論斷，應依刑事訴訟法第452 條、第299 條第1 項前段、第
300 條、刑法第2 條第1 項前段、第11條、第75條第1 項第1 款
，修正前刑法第41條第1 項前段、著作權法第91條之1 第3 項、
第98條後段，現行法規所定貨幣單位折算新台幣條例第2 條，判
決如主文。
本案經檢察官乙○○到庭執行職務。
中　　華　　民　　國　　96　　年　　1 　　月　　16　　日
                  刑事第十三庭  審判長法　官  高思大
                                      法  官  戴韻玲
                                      法  官  葉啟洲
以上正本證明與原本無異。
如不服本判決，應於收受送達後10日內向本院提出上訴書狀。
中　　華　　民　　國　　96　　年　　1 　　月　　17　　日
　　　　　　　　　　　　　　　　　　　書記官  蔡語珊
附表：
┌──┬───────┬───────┬───────┬────┬────┐
│條號│  舊法規定    │   新法規定   │   比較理由   │比較依據│比較結果│
│    │              │              │              │        │何者對行│
│    │              │              │              │        │為人有利│
├──┼───────┼───────┼───────┼────┼────┤
│41I│犯最重本刑為5 │犯最重本刑為5 │新法刪除舊法宣│修正刑法│舊法    │
│    │年以下有期徒刑│年以下有期徒刑│告易科罰金時，│第2條第1│        │
│    │以下之刑之罪，│以下之刑之罪，│，需具備「因身│項前段  │        │
│    │而受6個月以下 │而受6個月以下 │體、教育、職業│        │        │
│    │有期徒刑或拘役│有期徒刑或拘役│或家庭之關係或│        │        │
│    │之宣告，因身體│之宣告者，得以│其他正當事由，│        │        │
│    │、教育、職業、│新臺幣1000元、│，執行顯有困難│        │        │
│    │家庭之關係或其│2000元或3000元│者」之限制，似│        │        │
│    │他正當事由，執│折算1日，易科 │以新法對行為人│        │        │
│    │行顯有困難者，│罰金。但確因不│有利；惟觀今司│        │        │
│    │得以1元以上3元│執行所宣告之刑│法實務對於被害│        │        │
│    │以下折算1日， │，難收矯正之效│人是否宣告得易│        │        │
│    │易科罰金。但確│，或難以維持法│科罰金，實無以│        │        │
│    │因不執行所宣告│秩序者，不在此│「因身體、教育│        │        │
│    │之刑，難收矯正│限。          │ 、職業或家庭 │        │        │
│    │之效，或難以維│              │之關係或其他正│        │        │
│    │持法秩序者，不│              │當事由，執行顯│        │        │
│    │在此限。      │              │有困難者」等情│        │        │
│    │(罰金罰緩提高 │              │情狀為考量。而│        │        │
│    │標準條例第2條 │              │易科罰金折算標│        │        │
│    │前段：依刑法第│              │準已由銀元100 │        │        │
│    │41條易科罰金或│              │、200、300元即│        │        │
│    │第42條第2項易 │              │新台幣300、600│        │        │
│    │服勞役者，均就│              │、900元，提高 │        │        │
│    │其原定數額提高│              │為以新台幣1000│        │        │
│    │為100倍折算1日│              │元、2000元、  │        │        │
│    │)             │              │3000元折算1日 │        │        │
│    │              │              │，綜合觀之，舊│        │        │
│    │              │              │法對行為人較為│        │        │
│    │              │              │有利。        │        │        │
└──┴───────┴───────┴───────┴────┴────┘
附錄本判決論罪之法條：
著作權法第91條之1
  擅自以移轉所有權之方法散布著作原件或其重製物而侵害他人
  之著作財產權者，處3 年以下有期徒刑、拘役，或科或併科新
  臺幣五十萬元以下罰金。
  明知係侵害著作財產權之重製物而散布或意圖散布而公開陳列
  或持有者，處3 年以下有期徒刑，得併科新臺幣7 萬元以上75
  萬元以下罰金。
  犯前項之罪，其重製物為光碟者，處 6 月以上 3 年以下有期
  徒刑，得併科新臺幣20萬元以上2 百萬元以下罰金。但違反第
  87條第4 款規定輸入之光碟，不在此限。
  犯前二項之罪，經供出其物品來源，因而破獲者，得減輕其刑
  。
